【裁判字號】    98,易,2393
【裁判日期】    981230
【裁判案由】    建築法
【裁判全文】
 臺灣臺北地方法院刑事判決              98年度易字第2393號
公  訴  人  臺灣臺北地方法院檢察署檢察官
被      告  甲○○○
上列被告因建築法案件，經檢察官聲請簡易判決處刑（98年度偵
字第10183號），本院認不宜以簡易判決處刑，改依通常程序審
理，判決如下：
    主  文
甲○○○對於依建築法規定強制拆除之建築物，違反規定重建，
處拘役拾日，如易科罰金，以銀元佰元即新臺幣玖佰元折算
壹日，減為拘役拾伍日，如易科罰金，以銀元佰元即新臺幣玖
佰元折算壹日。緩刑貳年。
    事  實
一、甲○○○於民國79年間因買賣關係，而為建號臺北市○○區
    ○○段三小段00000-000號、門牌號碼臺北市中山區○○○
    路○段121巷13號建物之所有權人，嗣於96年3月26日因贈與
    而將上開建物移轉登記予其孫莊承燁。其曾於70幾年間某日
    ，在上開建物1樓後方之防火間隔，擅自建造面積約27平方
    公尺、高約3公尺之金屬、磚牆材質建築物，於90年12月19
    日經主管機關臺北市政府工務局通知，於91年8月5日強制拆
    除，前開通知並已說明拆除後不得擅自重建，否則將依建築
    法第93條、第95條規定移送法辦。詎甲○○○明知建築管理
    法對於違章建築物之取締規定，竟又於93年間未經主管建築
    機關之審查許可並發給執照，委託不知情之施工人員，擅自
    在前開處所原地重建面積約24平方公尺、高約3公尺之金屬
    等材質建築物而竣工。嗣經檢舉而由臺北市政府都市發展局
    98 年3月4日通知依法應予拆除，即於98年4月3日自行拆除
    。
二、案經臺北市政府都市發展局告發移送臺灣臺北地方法院檢察
    署檢察官偵查聲請簡易判決處刑，本院認不宜以簡易判決處
    刑，改依通常程序審理。
    理  由
一、訊據被告對於上揭犯罪事實坦承不諱，另有臺北市建築管理
    處違建查報案件明細表、建物所有權資料、臺北市政府工務
    局90年12月17日北市工建字第9040876000號違建查報拆除函
    、91年間違建現場拆除照片10張、臺北市政府工務局建築管
    理處拆除新違章建築結案報告單、臺北市政府都市發展局98
    年3月4日北市都建字第09860328000號函、98年間違建查報
    現場照片3張、違建現場拆除照片4張、臺北市建築管理處違
    建處理科拆除違章建築結案報告單等資料附卷足憑，被告自
    白與事實相符，應可採信。本件事證明確，被告犯行堪以認
    定，應予依法論科。
二、核被告所為，係犯建築法第95條強制拆除之建築物違反規定
    重建罪。爰審酌被告前無刑案前科，素行良好，其違法搭蓋
    建築物，以擴大使用空間，所為固已影響建築管理機關對市
    容及建築物之管理，危害公共安全，然犯後已坦承犯行，並
    自行拆除違建，顯見其知所悔悟，犯後態度良好，被告年齡
    已近古稀等一切情狀，量處如主文所示之刑，本案犯罪時間
    係在96年4月24日以前，且無不能減刑之事由，合於中華民
    國九十六年罪犯減刑條例第2條第1項第3款之規定，爰依法
    減輕其宣告刑二分之一，關於易科罰金部分，被告於行為時
    之刑法第41條第1項前段規定：「犯最重本刑為5年以下有期
    徒刑以下之刑之罪，而受6個月以下有期徒刑或拘役之宣告
    ，因身體、教育、職業、家庭之關係或其他正當事由，執行
    顯有困難者，得以1元以上3元以下折算1日，易科罰金」，
    又被告行為時之易科罰金折算標準，修正前罰金罰鍰提高標
    準條例第2條前段（現已刪除）規定，就其原定數額提高為
    100倍折算1日，則本件被告行為時之易科罰金折算標準，如
    以銀元300 元折算1日，經折算為新臺幣後，即應以新臺幣
    900元折算為1日。惟95年7月1日修正公佈施行之刑法第41條
    第1項前段則規定：「犯最重本刑為5年以下有期徒刑以下之
    刑之罪，而受6個月以下有期徒刑或拘役之宣告者，得以新
    臺幣1000元、2000元或30 00元折算1日，易科罰金」，比較
    修正前後之易科罰金折算標準，以95年7月1日修正公佈施行
    前之規定，較有利於被告等，則應依刑法第2條第1項前段，
    適用修正前刑法第41條第1項前段規定，定被告之易科罰金
    折算標準。又被告前未曾受有期徒刑以上刑之宣告，有臺灣
    高等法院被告前案紀錄表在卷可稽，其因一時失慮，偶罹刑
    典，事後已坦承犯行，深具悔意，被告經此刑之宣告後，應
    知警惕而無再犯之虞，本院因認暫不執行其刑為當，予以宣
    告緩刑，用啟自新。
據上論斷，應依刑事訴訟法第452條、第299條第1項前段，建築
法第95條，刑法第2條第1項前段、第11條前段、第74條第1項第1
款，修正前刑法第41條第1項前段，廢止前罰金罰鍰提高標準條
例第2條，現行法規所定貨幣單位折算新臺幣條例第2條，中華民
國九十六年罪犯減刑條例第2條第1項第3款、第7條、第9條，判
決如主文。
本案經檢察官蘇維達到庭執行職務
中    華    民    國    98    年    12    月    30    日
                  刑事第八庭  審判長法  官  林鳳珠
                                    法  官  詹慶堂
                                    法  官  楊蕙芬
以上正本證明與原本無異。
如不服本判決應於收受送達後10日內向本院提出上訴書狀，並應
敘述具體理由；其未敘述上訴理由者，應於上訴期間屆滿後20日
內向本院補提理由書（均須按他造當事人之人數附繕）「切勿逕
送上級法院」。
                                    書記官  馬正道
中    華    民    國    98    年    12    月    30    日
附錄法條：
建築法第95條
依本法規定強制拆除之建築物，違反規定重建者，處 1 年以下
有期徒刑、拘役或科或併科新臺幣 30 萬元以下罰金。

司法院資訊處製作；財團法人民間司法改革基金會備份。
